【裁判字號】    95,台上,6886
【裁判日期】    951214
【裁判案由】    偽造文書
【裁判全文】
最高法院刑事判決            九十五年度台上字第六八八六號
上  訴  人  台灣高等法院台中分院檢察署檢察官
被      告  甲○○
            乙○○
                    28號6 樓
上列上訴人因被告等偽造文書案件，不服台灣高等法院台中分院
中華民國九十三年二月二十七日第二審判決（九十二年度上訴字
第一五二七號，起訴案號：台灣苗栗地方法院檢察署九十年度偵
字第三七九三號），提起上訴，本院判決如下：
    主  文
上訴駁回。
    理  由
按刑事訴訟法第三百七十七條規定，上訴於第三審法院，非以判
決違背法令為理由，不得為之。是提起第三審上訴，應以原判決
違背法令為理由，係屬法定要件。如果上訴理由書狀並未依據卷
內訴訟資料，具體指摘原判決不適用何種法則或如何適用不當，
或所指摘原判決違法情事，顯與法律規定得為第三審上訴理由之
違法情形，不相適合時，均應認其上訴為違背法律上之程式，予
以駁回。本件檢察官上訴意旨略稱：(一)、被告甲○○在偵查中供
認有冒用劉明枝、劉美滿、劉明癸三人之名義標會，標完後才取
得他們諒解，在第一審時亦供稱被告乙○○有冒用劉明枝、劉美
滿、劉明癸名義標會，而乙○○對匯款之供述，與劉明枝、劉美
滿、劉明癸所述不符，足見甲○○前揭所述與事實相符。劉明枝
於第一審證述其標過一次會，會款大都匯至甲○○之郵局帳戶，
一萬元（新台幣，下同）的會借給乙○○標，但嗣經公訴人詰問
時，又稱四個會全借給乙○○，其一個都沒標，會錢是乙○○繳
，其匯錢至甲○○之帳戶，是因他有困難，才借錢給乙○○，不
算是繳會錢。惟劉明枝除九萬七千二百元之匯款外，並無其他相
類數額之匯款紀錄，且依其與甲○○之存簿等資料，亦無法核對
二人所述之匯款資料，其前後供述不一，與乙○○所述「劉明枝
標走二個會，以她兒子名義的二個會，是借給我標」等語，亦非
一致。(二)、劉明癸在第一審或稱其標到之會款，乙○○都會拿到
其母處，其再前往拿取；或稱所標得之會款，係由乙○○以匯款
至其合作金庫土城支庫帳戶之方式給付。其對如何取得所標會款
情節之證述，前後不符。而劉美滿在第一審或稱其標得之會款，
是乙○○直接對其給付，每月之會錢其大都用匯款方式給乙○○
；或稱其所標取會款，係由乙○○交給其母，再由其母轉交其收
受，平時交付會錢，都是以現金經由其母轉交乙○○。其就如何
取得所標會款及給付每月會錢之情節，前後證述不符。劉明枝、
劉美滿、劉明癸均為乙○○之至親，渠等上述不利被告等之事實
，原審未予審酌調查，似有應調查之證據而未予調查之違法云云
。
惟查：原判決以公訴意旨以被告甲○○、乙○○原為夫妻關係，
民國八十七年一月十日共同出面召集陳鳳娥等人為互助會員，會
首、會員計二十七會，約定每人每會二萬元，會期至八十九年三
月十日止，於每月十日開標，被告等共同基於偽造文書之概括犯
意，自八十七年一月十日起會後至八十八年十月十日無故停標止
，於各該月開標日在開標處所，連續冒用劉明枝、劉明癸、劉美
滿及翁雪芳等會員之名義，填寫標單，再於開標時出示予其他參
與投標之互助會活會會員，表示由劉明枝等人得標之意思，而行
使之，足以生損害於劉明枝、劉明癸、劉美滿及翁雪芳等人，因
認被告等均涉犯刑法第二百十六條、第二百十條行使偽造私文書
罪嫌。但經審理結果，以公訴人所舉之證據資料，經查並無任何
適合於被告等犯罪事實認定之證據，被告等被訴行使偽造私文書
，尚屬不能證明，因而維持第一審諭知被告等無罪之判決，駁回
檢察官在第二審之上訴，已詳敘其無從為被告等有罪確信之理由
。經核所為論斷，均與卷內資料相符，從形式上觀察，並無違背
法令之情形。上訴意旨對原審之論斷，究有何違背經驗法則或論
理法則等違法情形，亦未依據卷內資料為具體之指摘。且查：被
告之自白，雖為證據之一種，但必與事實相符者為限，若其自白
顯有疑義，而審理事實之法院，就其職權調查之所得，仍未能證
明其自白確與事實相符者，自不得據為認定犯罪事實之基礎。甲
○○固曾自白冒用劉明枝、劉美滿、劉明癸之名義標取會款，惟
原判決已說明其就乙○○之供述及劉明枝、劉美滿、劉明癸之證
言，本於調查所得心證，分別定其取捨，而憑以判斷甲○○之自
白與事實不符，應以乙○○之陳述為可採信之理由。此係事實審
法院依憑卷證資料所為審斷之職權行為，難謂有違證據法則、判
決不備理由，或應於審判期日調查之證據而未予調查之情形。茲
上訴意旨就原審此部分之論斷，既亦未依據卷內資料，具體指摘
有何違背法令，仍執陳詞，徒就原判決已說明論斷之事項，再為
爭執，殊非得據為合法上訴第三審之理由。又劉明枝、劉美滿、
劉明癸既分別在第一審證述有同意或委託乙○○標取會款，即令
渠等就如何受領得標會款或如何按月給付會錢之證述，有前後不
一之情形，亦非得憑以據為被告等有共同冒用劉明枝、劉美滿、
劉明癸名義標取會款之判斷基礎；況劉明枝、劉美滿、劉明癸既
與乙○○為姊妹或兄妹關係，誼屬手足至親，渠等同意或委託乙
○○標取會款，尚無悖乎常情，原判決之論斷，自與經驗法則無
違。上訴意旨以劉明枝、劉美滿、劉明癸之證述前後不一云云，
據以指摘原判決違法，係以片面主觀之意見，對原審依憑卷證判
斷之適法職權行使，漫事指摘，復為單純之事實上爭執，依首開
說明，自非適法之第三審上訴理由。其上訴違背法律上之程式，
應予駁回。公訴意旨認被告等牽連犯詐欺取財罪部分，核屬刑事
訴訟法第三百七十六條第四款所列不得上訴於第三審法院之罪名
，牽連之行使偽造私文書重罪部分，上訴人之上訴既不合法，無
從為實體上審理，詐欺取財輕罪部分，自亦無從適用審判不可分
原則，併同為實體上審判，亦應從程序上予以駁回。
據上論結，應依刑事訴訟法第三百九十五條前段，判決如主文。
中    華    民    國  九十五  年   十二   月   十四   日
                      最高法院刑事第十一庭
                          審判長法官  謝  俊  雄
                                法官  陳  世  雄
                                法官  魏  新  和
                                法官  吳  信  銘
                                法官  徐  文  亮
      本件正本證明與原本無異
                                      書  記  官
中    華    民    國  九十五  年   十二   月   二十   日
                                                Ａ


司法院資訊處製作；財團法人民間司法改革基金會備份。
